ACORDAO-COMPLETO-2460749

ACÓRDÃO 8239/2021 ATA 19/2021 - SEGUNDA CÂMARA

VISTOS, relatados e discutidos estes autos que tratam de Pedido de Reexame interposto por Sandra Maria Benevides de Miranda, por meio do qual se insurge contra o Acórdão 12291/2020-TCU-Segunda Câmara, o qual, entre outras medidas, considerou seu ato de pensão militar ilegal e negou-lhe registro;
ACORDAM os Ministros do Tribunal de Contas da União, reunidos em Sessão da 2ª Câmara, ante as razões expostas pelo Relator, e com fundamento no art. 48, da Lei 8.443/1992, em:
9.1. conhecer do Pedido de Reexame para, no mérito, negar-lhe provimento; e
9.2. dar ciência desta decisão ao recorrente e aos demais interessados.

Pedido de reexame (peça 18) interposto pela Sra. Sandra Maria Benevides de Miranda, viúva do militar falecido Sr. Henrique de Miranda, contra o Acórdão 12.291/2020  TCU  2ª Câmara, Relatora Ministra Ana Arraes

Segunda Câmara

Serviço de Inativos e Pensionistas da Marinha.

3. Interessados/Responsáveis/Recorrentes:
3.1. Interessados: Albertina Geralda dos Santos (XXX.581.537-XX); Janaina Paes de Souza Pinto Rodrigues (XXX.371.581-XX); Nadir Correia Pinto (XXX.904.041-XX); Sandra Maria Benevides Miranda (XXX.979.297-XX)
3.2. Recorrente: Sandra Maria Benevides de Miranda (XXX.979.297-XX).

13.1. Ministros presentes: Bruno Dantas (Presidente), Augusto Nardes e Aroldo Cedraz (Relator).
13.2. Ministro-Substituto convocado: André Luís de Carvalho.

AROLDO CEDRAZ

Ministra Ana Arraes.

Transcrevo, a seguir, instrução elaborada no âmbito da Secretaria de Recursos (peça 28) , que contou com a concordância do corpo diretivo da unidade técnica (peça 29) e do Ministério Público junto ao TCU (peça 30) :
"INTRODUÇÃO
1.	Trata-se de pedido de reexame (peça 18) interposto pela Sra. Sandra Maria Benevides de Miranda, viúva do militar falecido Sr. Henrique de Miranda, contra o Acórdão 12291/2020-TCU-Segunda Câmara, Relatora Ministra Ana Arraes, (peça 9) . 
1.1.	A deliberação recorrida apresenta o seguinte teor:
VISTOS, relatados e discutidos atos de pensão militar emitidos pelo Comando da Marinha.
ACORDAM os ministros do Tribunal de Contas da União, reunidos em sessão da 2ª Câmara, ante as razões expostas pela relatora, e com fundamento nos artigos 71, incisos III e IX, da Constituição Federal de 1988, 1º, inciso V, 39, inciso II, e 45 da Lei 8.443/1992, 1º, inciso VIII, 259, inciso II, e 262 do Regimento Interno, 8º da Resolução TCU 206/2007 e 19 da Instrução Normativa TCU 78/2018, bem como na Súmula TCU 106, em:
9.1. considerar legal o ato de pensão militar emitido em favor de Nadir Correia Pinto e Janaína Paes de Souza Pinto e registrá-lo;
9.2. considerar ilegais os atos de pensão militar emitidos em favor de Albertina Geralda dos Santos e Sandra Maria Benevides de Miranda e negar-lhes registro;
9.3. dispensar a reposição das importâncias indevidamente recebidas de boa-fé pelas beneficiárias dos atos considerados ilegais até a data da notificação desta deliberação à unidade jurisdicionada;
9.4. determinar ao Serviço de Inativos e Pensionistas da Marinha que, em relação aos atos considerados ilegais:
9.4.1. no prazo de 15 (quinze) dias, a contar da ciência desta deliberação, cesse os pagamentos decorrentes, sob pena de ressarcimento das quantias pagas indevidamente e responsabilização solidária da autoridade competente;
9.4.2. comunique às interessadas a deliberação deste Tribunal e as alerte que o efeito suspensivo proveniente de eventual interposição de recursos no TCU não as eximirá da devolução dos valores indevidamente recebidos após a notificação;
9.4.3. no prazo de 30 (trinta) dias, a partir da ciência deste acórdão:
9.4.3.1. encaminhe a este Tribunal, por cópia, comprovantes das datas em que as interessadas dele tomarem conhecimento; e
9.4.3.2. emita novos atos, em que sejam suprimidas as irregularidades verificadas, e os submeta ao TCU para nova apreciação.
HISTÓRICO
2.	O Tribunal considerou ilegal o ato de pensão da recorrente em razão de o órgão ter vinculado os proventos da pensão ao soldo de 2º Tenente -  ou seja, em grau hierárquico mais de um nível acima daquele que o instituidor da pensão ostentava na atividade (3º Sargento) - contrariando o entendimento do Acórdão 2225/2019-TCU-Plenário.
2.1.	Irresignada, a recorrente interpôs o presente pedido de reexame, que se fundamenta nas alegações que, adiante, passar-se-á a relatar.
EXAME DE ADMISSIBILIDADE
3.	Reitera-se o exame preliminar de admissibilidade (peça 19) , ratificado à peça 21 pelo Excelentíssimo Senhor Ministro Aroldo Cedraz, que entendeu pelo conhecimento do recurso, uma vez que preenchidos os requisitos do art. 48 da Lei 8.443/1992, c/c os arts. 285 e 286, parágrafo único, do RI/TCU, suspendendo-se os efeitos dos itens 9.2, 9.4, 9.4.1, 9.4.3 e 9.4.3.2 do Acórdão 12291/2020-TCU-Segunda Câmara.   
EXAME DE MÉRITO
4.	Constitui objeto do presente recurso analisar se a recorrente faz jus receber proventos de pensão calculados com base no soldo de 2º Tenente, mais de um nível hierárquico acima do que o instituidor da pensão ostentava em atividade (3º Sargento) . 
5.	Do suposto direito de receber proventos com base em posto/graduação superior
5.1.	A recorrente defende a regularidade de receber os proventos calculados com base no soldo do grau hierárquico imediato àquele que o instituidor possuía na ativa, uma vez que o ato de alteração da reforma estaria protegido pela decadência administrativa. Além disso, alega que a decisão recorrida ofendeu o princípio do direito adquirido.
Análise:
5.2.	De início, convém reproduzir excerto do voto da relatora, Ministra Ana Arraes, que embasa o Acórdão recorrido acerca da ilegalidade do ato de pensão da recorrente (peça 10) : 
 2. A Secretaria de Fiscalização de Pessoal - Sefip, com o apoio do Ministério Público junto ao TCU - MPTCU, propôs considerar ilegais as pensões instituídas por Hélio Rocha dos Santos e Henrique de Miranda e considerar legal a referente a Hipólito de Souza Pinto. 
3. Manifesto-me de acordo com os pareceres e adoto seus fundamentos como razões de decidir. 
4. Por meio do Acórdão 2225/2019-TCU-Plenário, da relatoria do ministro Benjamin Zymler, esta Corte de Contas firmou entendimento no sentido de que não há embasamento legal para o cálculo dos proventos de reforma ter por referência dois ou mais postos acima daquele ostentado pelo militar na atividade. 
5. Ademais, conforme se depreende da leitura dos artigos 50, 108 e 110 da Lei 6.880/1980, o benefício de "proventos calculados sobre o posto hierárquico imediato", seja em consequência de transferência para a inatividade contando com mais de 30 anos de serviço, seja pelo motivo de o militar ter sido considerado incapaz definitivamente, somente pode ser calculado com base no soldo correspondente ao grau hierárquico imediato ao que possuir ou que possuía na ativa, não alcançando militar já reformado. 
6. Em suma, o entendimento em vigor no TCU, em consonância com a jurisprudência pacificada no Superior Tribunal de Justiça, na qualidade de intérprete último da lei federal, é o seguinte: 
a) o benefício previsto no art. 110 da Lei 6.880/1980 é expressamente dirigido ao militar da ativa ou da reserva remunerada e não alcança o militar reformado; 
b) a norma não ampara dois acréscimos à remuneração com base no posto/graduação que o militar exercia quando em atividade. 
7. Nesse contexto, verifica-se que as pensões instituídas por Hélio Rocha dos Santos (peça 4) e Henrique de Miranda (peça 2) , efetivamente, devem ser consideradas ilegais, pois os cálculos de seus valores foram baseados em dois postos (graduações) acima dos últimos ocupados na atividade em razão de invalidez ocorrida depois das reformas iniciais por atingimento do limite de idade, segundo mostra a tabela a seguir:
	Instituidor 
	Posto/graduação na ativa 
	Dados da reforma inicial (impedimento de idade)  
	Base de cálculo da remuneração na 
data do óbito 

	Hélio 	Rocha 
dos Santos 
	Capitão de Mar e Guerra 
	Sisac 10001581-07-2010-000122-4 
 (TC Processo 030.667/2010-0) 
Data de vigência: 17/8/2009 
 
	Vice-Almirante 

	Henrique 	de 
Miranda 
	Terceiro-
Sargento 
	Sisac 10637508-07-2015-001000-0 
 (TC Processo 034.742/2015-8) 
Data de vigência: 28/8/2006 
 
	Segundo-Tenente 

8.	Portanto, os atos de pensões militares instituídas por Hélio Rocha dos Santos e Henrique de Miranda devem ser considerados ilegais, uma vez que não há fundamento legal que autorize o pagamento dos proventos de pensão tendo por referência dois postos acima daqueles que os exmilitares ostentavam na ativa. 
5.3.	Nota-se que o ato de pensão foi considerado ilegal e negado registro pelo Tribunal em razão de os proventos da pensão terem sido calculados com base no soldo de 2º Tenente, ou seja, em grau hierárquico mais de um nível acima daquele que o instituidor ostentava na atividade (3º Sargento) . 
5.4.	Conforme documentação juntada aos autos (peças 26 e 27) o instituidor foi inicialmente reformado por idade limite, em 2006 (peça 26) , havendo a posterior alteração de situação de inatividade, de Reformado por Idade-Limite de Permanência na Reserva Remunerada para Reformado por Invalidez Definitiva, em 2012 (peça 27) . A alteração da reforma foi concedida com base no seguinte (peça 27, p.1) : 
Concessão de proventos com base no soldo de 2º Tenente, aos Sargentos reformados por invalidez, impossibilitados para qualquer trabalho, por um dos motivos constantes nos itens III, IV e V do art. 108, desta lei. (grifos inseridos) 
5.5.	Nota-se, contudo, que a lei 6.880/80 não ampara o pagamento de soldo de grau hierárquico imediato quando o militar, que já se encontre reformado, passe a manifestar alguma das moléstias previstas no inciso V do seu art. 108. É esta a ilegalidade que maculou o presente ato, sendo o TCU competente para pronunciá-la.
5.6.	Ora, o instituidor da reforma já havia sido reformado, por atingimento da idade-limite para permanência na reserva, razão pela qual a superveniência de moléstia prevista no inciso V do art. 108 da Lei nº 6.880/1980 não viabiliza o pagamento de tal benefício, pois já não se encontrava mais na ativa ou na reserva remunerada, as quais são as únicas situações asseguradas pelo caput do art. 110 da Lei nº 6.880/1980; como se observa na clara fundamentação do voto condutor da decisão paradigma desta temática, o Acórdão 2225/2019-TCU-Plenário, Relator Ministro Benjamin Zymler:
7.	O fundamento para tanto [ato de alteração da reforma] seria o disposto no art. 110, § 1º, da Lei 6.880/1980 (Estatuto dos Militares) , na redação dada pela Lei 7.580/1986:
"Art. 110. O militar da ativa ou da reserva remunerada, julgado incapaz definitivamente por um dos motivos constantes dos incisos I e II do art. 108, será reformado com a remuneração calculada com base no soldo correspondente ao grau hierárquico imediato ao que possuir ou que possuía na ativa, respectivamente. 
§ 1º Aplica-se o disposto neste artigo aos casos previstos nos itens III, IV e V do artigo 108, quando, verificada a incapacidade definitiva, for o militar considerado inválido, isto é, impossibilitado total e permanentemente para qualquer trabalho."
8.	Para maior clareza, transcrevo também o art. 108 do Estatuto, no que aqui interessa:
"Art. 108. A incapacidade definitiva pode sobrevir em conseqüência de:
I - ferimento recebido em campanha ou na manutenção da ordem pública;
II - enfermidade contraída em campanha ou na manutenção da ordem pública, ou enfermidade cuja causa eficiente decorra de uma dessas situações;
III - acidente em serviço;
IV - doença, moléstia ou enfermidade adquirida em tempo de paz, com relação de causa e efeito a condições inerentes ao serviço;
V - tuberculose ativa, alienação mental, esclerose múltipla, neoplasia maligna, cegueira, lepra, paralisia irreversível e incapacitante, cardiopatia grave, mal de Parkinson, pênfigo, espondiloartrose anquilosante, nefropatia grave e outras moléstias que a lei indicar com base nas conclusões da medicina especializada".
9.	Como se vê, o benefício previsto no art. 110 da Lei 6.880/1980, expressamente dirigido ao militar da ativa ou da reserva remunerada, não alcança o militar reformado. Ademais, quer da ativa, quer da reserva, o benefício se traduz no cálculo dos proventos com base no soldo do posto ou grau hierárquico imediato àquele que o favorecido apresentava na ativa - ou seja, não há espaço na norma para o cálculo dos proventos ter por referência dois postos acima daquele que o militar possuía quando ainda em atividade.
10. Sobre o primeiro ponto - os destinatários do adicional -, a jurisprudência do Superior Tribunal de Justiça (STJ) , intérprete último da lei federal, há muito se encontra pacificada, como ilustram os precedentes adiante reproduzidos:
"PROCESSUAL CIVIL. ADMINISTRATIVO. MILITAR REFORMADO POR ATINGIR A IDADE LIMITE NA RESERVA. INVALIDEZ SUPERVENIENTE À INATIVAÇÃO. REFORMA COM REMUNERAÇÃO CORRESPONDENTE AO GRAU HIERÁRQUICO IMEDIATO. IMPOSSIBILIDADE. SÚMULAS 7 E 83 DO STJ.
1. O art. 110 da Lei 6.880/1980 prevê o direito de o militar da ativa ou da reserva remunerada ser reformado com a remuneração calculada com base no soldo correspondente ao grau hierárquico imediato ao que possuir.
2. O Tribunal de origem asseverou: 'o autor foi reformado ex officio em 21/05/2006 (Evento 20 - PROCADM4 - fl. 15) , por ter atingido idade limite de permanência na reserva, nos termos do art. 106, I, d, da Lei n° 6.880/80. Pretende, agora, a melhoria da reforma para que seus proventos passem a ser calculados com base na remuneração do posto superior na inatividade, em razão da superveniência de moléstia que determina a sua invalidez (neoplasia maligna constatada em 04/01/2008) '.
3. É inviável reanalisar a constatação das datas da reforma e da eclosão da moléstia, pois inarredável a revisão do conjunto probatório dos autos para afastar as premissas fáticas estabelecidas pelo acórdão recorrido. Aplica-se, portanto, o óbice da Súmula 7/STJ. 
4. Ao reconhecer que o direito ora pugnado alcança apenas os militares da ativa ou da reserva remunerada, não prevendo a possibilidade da alteração de proventos de militar reformado por atingir a idade limite na reserva, o Tribunal a quo decidiu em consonância com a jurisprudência do STJ, razão pela qual incide a Súmula 83 do STJ. Precedentes: REsp 1.381.724/RS, Relatora Ministra REGINA HELENA COSTA, PRIMEIRA TURMA, DJe 10/5/2017; e AgRg no REsp 1.539.940/RS, Relatora Ministra ASSUSETE MAGALHÃES, SEGUNDA TURMA, DJe 29/3/2016.
5. Recurso Especial não conhecido" (REsp 1784347/RS, Rel. Min. Herman Benjamin, Segunda Turma, julgado em 2/4/2019, DJe de 23/4/2019; ênfase acrescentada) .
"ADMINISTRATIVO. MILITAR. REFORMA. ALTERAÇÃO DE BENEFÍCIO. INCAPACIDADE SUPERVENIENTE. ART. 110, § 1º C/C ART. 108, V, DA LEI 6.880/80. MILITARES DA ATIVA OU RESERVA REMUNERADA. RESTRIÇÃO. MILITAR JÁ REFORMADO. IMPOSSIBILIDADE. 
1. A reforma do militar com a remuneração calculada com base no soldo correspondente ao grau hierárquico imediato ao que possuir ou que possuía na ativa, nos termos do art. 110, § 1º, c/c o art. 108, V, da Lei 6.880/80, restringe-se aos militares da ativa ou reserva remunerada, na exata disposição do caput do art. 110, não sendo possível a concessão de tal benesse àqueles militares já reformados. 
2. Recurso especial não provido" (REsp 1.340.075/CE, Rel. Min. Castro Meira, Segunda Turma, julgado em 9/4/2013, DJe de 15/4/2013; ênfase acrescentada) . (grifos inseridos) 
5.7.	Convém mencionar que mesmo na hipótese de o instituidor da pensão ter recebido em vida proventos com base no soldo de 2º Tenente, a pensionista recorrente não faz jus a eles da mesma forma, pois se trata de concessão ilegal e a relação jurídica dos pensionistas com União é distinta daquela entre os servidores e militares, com bem consignado nas razões que levaram a prolação do Acórdão 464/2020-TCU-Primeira Câmara, Rel. Min. Relator Benjamin Zymler:
10. Pois bem, como o [interessado] já se encontrava reformado quando reconhecido inválido, seus proventos não poderiam ser majorados com fulcro no art. 110, § 1º, do Estatuto.
11. Assim, apresentam-se ilegais tanto a alteração da reforma do militar quanto, no que aqui interessa, o benefício pensional outorgado à viúva e às filhas.
12. A propósito, não é demasiado assinalar que a relação jurídica de militares inativos com a União é substancialmente distinta daquela envolvendo suas pensionistas, de modo que não há que se falar, em favor destas, em eventual direito à conservação nos proventos de vantagens - ora reconhecidamente irregulares - indevidamente percebidas em vida pelo instituidor. 
13. Aliás, o Supremo Tribunal Federal tem restringido até mesmo a eficácia de títulos executivos judiciais quando o titular do direito migra da condição de servidor ativo para a de servidor aposentado. No MS 30.725, por exemplo, o Ministro Gilmar Mendes anotou:
"Nesse sentido, a coisa julgada deveria ser invocada, a princípio, para efeitos de pagamento de vencimentos, o que não significa, necessariamente, que essa proteção jurídica se estenda, desde logo, para o cálculo dos proventos, o qual deve ser analisado caso a caso, sob pena de reconhecer-se a perpetuação de um direito declarado a ponto de alcançar um instituto jurídico diverso: o instituto dos proventos."  (destaques inseridos) 
5.8.	Assim, não há que se falar em violação ao princípio da segurança jurídica ou do direito adquirido. Ocorre que o ato de pensão em reexame é um ato jurídico totalmente autônomo em relação aos atos de reforma (do instituidor) e de pensão (da viúva do instituidor) anteriormente analisados pelo TCU. 
5.9.	Por essa mesma razão, não há que se falar em decadência administrativa. O prazo para a ocorrência da decadência só começa a correr do momento da chegada do ato no TCU. Sendo o ato em reexame um ato autônomo em relação aos demais, é a sua data de chegada que deve ser o parâmetro para a verificação de eventual decadência. 
5.10.	Pacificando de vez o tema, o STF fixou a seguinte tese de repercussão geral (tema 445) , no bojo no RE 636.553, de relatoria do Min. Gilmar Mendes:
Em atenção aos princípios da segurança jurídica e da confiança legítima, os Tribunais de Contas estão sujeitos ao prazo de 5 anos para o julgamento da legalidade do ato de concessão inicial de aposentadoria, reforma ou pensão, a contar da chegada do processo à respectiva Corte de Contas. (grifos inseridos) 
5.11	Assim, como o ato de pensão foi enviado ao TCU em 18/11/2015 (peça 8, p. 1) , não há que se falar em decadência administrativa nem em prescrição quinquenal, pois o Acórdão recorrido é datado de 3/11/2020 (peça 9) .
5.12.	Sobre o princípio do direito adquirido, cabe lembrar ainda que a sedimentada jurisprudência da Suprema Corte é no sentido de classificar como ato complexo a concessão de aposentadoria, reforma ou pensão, consoante os seguintes julgados (RMS 3881/SP, MS 19875/DF, RE 195861/ES e MS 23665/DF) .
5.13.	No caso em apreço, não houve o respectivo registro em razão da constatação de ilegalidade no ato, o que afasta, por si só, a presunção de legitimidade do ato administrativo que concedeu o benefício ao recorrente, não havendo, assim, que se falar em direito adquirido.
5.14.	Quanto à boa-fé da recorrente, tenha-se presente que foi considerada ao se dispensar a devolução dos valores indevidamente recebidos, nos termos do subitem 9.3 do acórdão recorrido.
5.15.	Dessa forma, deve ser mantido o Acórdão recorrido pelos seus próprios fundamentos, conforme voto condutor supratranscrito, sendo que o Tribunal aplicou o Enunciado 106 da Súmula de Jurisprudência deste Tribunal, dispensando o ressarcimento das importâncias recebidas indevidamente até o julgamento do ato.
CONCLUSÃO
6.	Em face da análise das razões recursais apresentadas, concluiu-se que a recorrente não faz jus receber proventos calculados com base no soldo de grau hierárquico imediato (1º Tenente) , devendo passar a receber os proventos tais como calculados no primeiro ato de reforma do instituidor da pensão.
6.1.	Assim, não foram trazidos aos autos argumentos que detenham o condão de modificar o julgado de origem.
ROPOSTA DE ENCAMINHAMENTO
7.	Ante o exposto, submetem-se os autos à consideração superior, propondo-se, com fundamento no art. 48 da Lei 8.443/1992 c/c os artigos 285 e 286, parágrafo único, do RI/TCU:
	a) conhecer do recurso e, no mérito, negar-lhe provimento; e
	b) cientificar a recorrente e os demais interessados do acórdão que vier a ser prolatado, ressaltando-se que o relatório e o voto que o acompanharem podem ser consultados no endereço www.tcu.gov.br/acordaos."
	É o Relatório.

não há.

Procurador Rodrigo Medeiros de Lima.

Pensão. Alteração de Reforma do instituidor. Constatação de que os proventos foram calculados com base no soldo referente a grau hierárquico imediato, superior ao considerado em seu primeiro ato de reforma. Ilegalidade e negativa de registro do ato de alteração de reforma. Pedido de reexame. Conhecido. Razões insuficientes para alterar o juízo. Negativa de provimento.

PENSÃO MILITAR (PMIL)

Secretaria de Recursos (Serur); Secretaria de Fiscalização de Integridade de Atos e Pagamentos de Pessoal e de Benefícios Sociais (Sefip).

Tratam os autos de Pedido de Reexame interposto por Sandra Maria Benevides de Miranda, viúva do militar falecido Sr. Henrique de Miranda, contra o Acórdão 12291/2020-TCU-Segunda Câmara, Relatora Ministra Ana Arraes, que considerou o ato ilegal em razão de os proventos terem sido calculados com base no soldo de 2º Tenente, enquanto o instituidor já havia sido reformado com proventos calculados sob o posto de Subtenente - ou seja, já este em grau hierárquico acima daquele que ostentava na atividade (3º Sargento) - contrariando o entendimento do Acórdão 2225/2019-TCU-Plenário.  
Preliminarmente, ratifico o exame de admissibilidade despachado por mim nestes autos, uma vez que o recurso apresentado atende aos requisitos pertinentes à espécie.
Em síntese, a recorrente alega tem direito de receber os proventos calculados com base no soldo do grau hierárquico imediato àquele que o instituidor possuía na ativa, uma vez que o ato de alteração da reforma estaria protegido pela decadência administrativa. Além disso, alega que a decisão recorrida ofendeu o princípio do direito adquirido.
A unidade especializada concluiu pela improcedência dos argumentos, sendo acompanhada pelo MPTCU.
Feito esse breve introito, anuo às análises e conclusões propostas pela unidade técnica, endossadas pelo Parquet especializado, e adoto argumentos reproduzidos no relatório precedente como minhas próprias razões de decidir, sem prejuízo dos breves comentários a seguir.
O instituidor foi considerado incapaz quando já estava reformado. Na atividade, ocupava o posto de 3º Sargento e seu benefício foi calculado com base no posto de 2º Tenente, mais de 1 posto acima do que exercia quando foi reformado.
Ora, se o instituidor já havia sido reformado anteriormente, o fato de ser acometido por moléstia prevista no inciso V do art. 108 da Lei 6.880/1980 não viabiliza novo benefício de promoção, pois ele não se encontrava mais na ativa ou na reserva remunerada, as quais são as únicas situações asseguradas pelo caput do art. 110 da Lei 6.880/1980. Nesse sentido é o Acórdão 2225/2019-TCU-Plenário, Relator Ministro Benjamin Zymler.
Ademais, o ato de concessão da pensão não se confunde com o ato de reforma do ex-militar. Atos de concessão de aposentadoria, reforma ou pensão são classificados como complexos, tornando-se plenamente formados (perfeitos) , válidos e eficazes somente quando recebem o registro pela Corte de Contas.
Neste caso, o ato que concedeu a pensão militar à recorrente (peça 2) foi encaminhado ao TCU em 18/11/2015 e apreciado em 3/11/2020, não havendo, portanto, infração aos princípios da razoabilidade e da segurança jurídica, e tampouco a ocorrência de decadência do direito da Administração de rever o ato, considerando a decisão do Supremo Tribunal Federal no RE 636.553, que, em respeito aos princípios citados, confere o "prazo de 5 anos para o julgamento da legalidade do ato de concessão inicial de aposentadoria, reforma ou pensão, a contar da chegada do processo à respectiva Corte de Contas".
	Ante o exposto, incorporo os pareceres da unidade técnica reproduzidos no Relatório precedente e endossados pelo Parquet como razão de decidir, entendo que deve ser negado provimento ao Pedido de Reexame e VOTO para que o Tribunal adote a minuta de deliberação que submeto a este Colegiado.
TCU, Sala das Sessões, em 8 de junho de 2021.
AROLDO CEDRAZ 
Relator